【裁判字號】    96,訴,483
【裁判日期】    970104
【裁判案由】    損害賠償
【裁判全文】
臺灣士林地方法院民事判決               96年度訴字第483號
原      告  乙○○
            丙○○
兼  上一人
訴訟代理人  丁○○
被      告  甲○○
上當事人間因刑事附帶民事訴訟請求損害賠償事件，經刑事庭移
送前來，本院於96年12月13日言詞辯論終結，判決如下：
    主  文
被告應給付原告乙○○新台幣玖萬壹仟零肆拾伍元、應給付原告
丙○○新台幣壹拾萬壹仟佰玖拾元、應給付原告丁○○壹拾貳
萬壹仟伍佰伍拾壹元；及均自民國九十六年三月十日起至清償日
止，按年息百分之五計算之利息。
原告其餘之訴駁回。
訴訟費用由被告負擔百分之十六，餘由原告負擔。
本判決第一項得假執行。
原告其餘假執行之聲請駁回。
    事  實  及  理  由
一、本件被告經合法通知，未於言詞辯論期日到場，核無民事訴
    訟法第386 條所列各款情形，爰依原告之聲請，由其一造辯
    論而為判決。
二、按訴狀送達後，原告不得將原訴變更或追加他訴。但擴張或
    減縮應受判決事項之聲明者，不在此限，民事訴訟法第255
    條第1 項第3 款定有明文，本件原告原起訴請求「被告應給
    付原告新台幣（下同）250 萬元，及自起訴狀繕本送達之翌
    日起至清償日止，按年息百分之5 計算之利息」，嗣於訴訟
    進行中將訴之聲明減縮為「被告應給付原告丁○○87萬1,55
    1 元，給付原告乙○○44萬1,045 元，給付原告丙○○64萬
    1,390 元，及均自起訴狀繕本送達之翌日起至清償日止，按
    年息百分之5 計算之利息」，核屬減縮應受判決事項之聲明
    ，應予准許。
三、原告起訴主張：
  (一)被告因細故不滿原告丙○○（下稱丙○○），遂於民國94年
    6 月13日上午以電話邀約丙○○前往臺北縣汐止市○○路○
    段143 號前見面，丙○○依約前往，被告竟徒手毆打丙○○
    右眼，致丙○○受有右眼眼球挫傷、合併右眼眼眶骨骨折及
    右眼視網膜水腫之傷害。被告復於95年2 月15日中午12時23
    分許，夥同另3 名姓名不詳之人，前往臺北縣汐止市○○路
    ○ 段202 號旁原告共同經營之菜攤，由被告持鋁製球棒毆打
    原告丁○○（下稱丁○○）頭部及原告乙○○（下稱乙○○
    ）之手臂，另2 名男子則毆打丙○○及乙○○身體，共同不
    法侵害原告，致丁○○受有頭部外傷併頭皮裂傷、右小指指
    骨骨折之傷害，乙○○受有右手腕骨折、右手挫傷、左小腿
    擦挫傷之傷害，丙○○則受有頭部外傷、左肩、右手臂挫傷
    之傷害。被告所為侵權行為，業經鈞院95年度易字第1693號
    （下稱刑事案）判決認定傷害犯罪成立，判處有期徒刑3 月
    ，如易科罰金以銀元300 元即新臺幣900 元折1 日，被告對
    原告所受之損害，自應負賠償責任。
  (二)請求之金額：
    1.乙○○部分：乙○○因本件傷害，支出之醫療費用1,045
      元；因傷重2 個月無法工作，每月勞保投保薪資1 萬9,20
      0 元，是減少工作所得4 萬元；另因本件傷害受有身體上
      及精神上之傷害與折磨，請求40萬元之精神慰撫金；合計
      請求被告給付44萬1,045 元。
    2.丙○○部分：丙○○因本件傷害，支出之醫療費用1,390
      元；因傷重2 個月無法工作，每月勞保投保薪資1 萬9,20
      0 元，是減少工作所得4 萬元；另因本件傷害受有身體上
      及精神上之傷害與折磨，請求60萬元之精神慰撫金；合計
      請求被告給付64萬1,390 元。
    3.丁○○部分：丁○○因本件傷害，支出之醫療費用1,551
      元；因傷重2 個月無法工作，每月勞保投保薪資3 萬4,80
      0 元，是減少工作所得7 萬元；另因本件傷害住院受有身
      體上及精神上之傷害與折磨，請求80萬元之精神慰撫金；
      合計請求被告給付87萬1,551 元。
  (三)為此，爰依侵權行為法律關係請求被告賠償損害，並聲明：
    1.被告應給付乙○○44萬1,045 元、給付丙○○64萬1,390
      元、給付丁○○87萬1,551 元；及均自96年3 月10日（起
      訴狀繕本送達之翌日）起至清償日止，按年息百分之5 計
      算之利息。
    2.願供擔保，請准宣告假執行。
四、被告未於言詞辯論期日到場，亦未提出書狀作何聲明或陳述
    。
五、經查，原告主張被告上揭侵權行為侵害原告之事實，業據提
    出三軍總醫院附設民眾診療服務處出具丙○○受傷之診斷證
    明書1 紙（見本院卷第20頁）、國泰綜合醫院汐止分院出具
    丁○○、乙○○受傷之診斷證明書2 紙（見本院卷第29、38
    頁）等影本為證，並為被告於警訊、檢察官偵查及本院刑事
    案審理中所不爭執，經本院調閱該刑事案件卷宗，核閱無訛
    ，被告亦未提出書狀作何聲明或陳述，是原告主張被告傷害
    原告之事實，自堪信為真實。
六、按「因故意或過失，不法侵害他人之權利者，負損害賠償責
    任。」；「不法侵害他人之身體或健康者，對於被害人因此
    喪失或減少勞動能力或增加生活上之需要時，應負損害賠償
    責任。」；「不法侵害他人之身體、健康、名譽、自由、信
    用、隱私、貞操，或不法侵害其他人格法益而情節重大者，
    被害人雖非財產上之損害，亦得請求賠償相當之金額」，民
    法第184 條第1 項前段、第193 條第1 項、第195 條第1項
    前段分別定有明文。本件被告毆傷原告致其等受有前開傷害
    ，被告之行為與原告之受傷間，自有相當因果關係，應負侵
    權行為損害賠償之責，從而原告依前揭法條之規定，訴請被
    告賠償其損害，應屬有據。茲就原告請求賠償之項目、金額
    應否准許分述如下：
  (一)醫療費用：
    乙○○、丙○○、丁○○主張因本件侵權行為事件至醫院治
    療，共計支出醫療費各1,045 元、1,390 元、1,551 元，業
    據其提出提出三軍總醫院醫療費用收據1 張、國泰綜合醫院
    醫療費用據9 張等影本為證，且分別依原告所受傷害及就醫
    情形以及各單據所載之醫療項目觀之，核均屬治療上之必要
    費用，是原告所請求醫療費用均為有理由。
  (二)減少工作所得：原告主張其等於受傷後均因傷勢2 個月無法
    工作，損失分別為乙○○4 萬元、丙○○4 萬元、丁○○7
    萬元云云，惟按勞動能力應依通常情形其能力可能取得之收
    入為標準，經查：原告3 人與丁○○太太共同經營上開菜攤
    ，每月收入約10萬元，由4 人均分，原告每人每月收入約2
    萬5,000 元至3 萬元不等，94年6 月13日丙○○眼部受傷後
    ，菜攤並未休息，95年2 月15日原告3 人受傷後菜攤1 個月
    斷斷續續經營，雖未營業但幼稚園訂購之蔬菜仍委託他人幫
    忙送交，該月菜攤減少之收入為8 萬元等事實，業經原告於
    本院審理時陳述在卷，菜攤減少之該8 萬元既係是由4 人均
    分，則原告每人所減少之收入應以2 萬元核計，是其等請求
    之減少工作所得部分，應以乙○○、丙○○、丁○○各2 萬
    元為允當。
  (三)精神損害部分：
    按慰撫金之多寡，應斟酌雙方之身分、地位、資力與加害之
    程度及其他各種情形核定相當之數額，亦即金額是否相當，
    應依實際加害情形與被害人所受之痛苦及雙方之身分、地位
    、經濟狀況等關係決定之。本院審酌原告因本件事故所受之
    前開傷害，原告在精神、身體上受到傷害及痛苦，及原告職
    業為菜商及被告並無任何收入，名下總財產僅20萬元，且因
    本件傷害案件入監執行甫出監等情，認精神慰藉金以乙○○
    7 萬元、丙○○8 萬元、丁○○10萬元為合理，逾此部分之
    請求，則無理由。
七、綜上所述，原告因本件所受之損害總額合計為乙○○9 萬1,
    045 元、丙○○10萬1,390 元、丁○○為12萬1,551 元。
    （計算式：乙○○：1,045+20,000+70,000=91,045，丙○○
    ：1,390+20,000+80,000=101,390 ，丁○○：1,551+20,000
    +100,000=121,551），從而，原告依據侵權行為之法律關係
    ，乙○○請求被告給付9 萬1,045 元、丙○○請求被告給付
    10萬1,390 元、丁○○請求被告給付12萬1,551 元，及均自
    96年3 月10日（起訴狀繕本送達之翌日）起，至清償日止，
    按年息百分之5 計算之利息，為有理由，應予准許，逾此部
    分之請求，則無理由，應予駁回。
八、本件原告勝訴部分，分別陳明願供擔保聲請宣告假執行，惟
    本件係所命給付之金額未逾50萬元之判決，爰依民事訴訟法
    第389 條第1 項第5 款之規定，依職權宣告假執行。至原告
    敗訴部分，其假執行之聲請失所依據，應併予駁回。
九、本件事證已臻明確，原告其餘攻擊防禦方法及舉證，經審酌
    與本件判決結果不生影響，爰不一一論述，併此敘明。
十、訴訟費用負擔之依據：民事訴訟法第79條、第85條第1 項前
    段。
中    華    民    國    97    年    1     月    4     日
                  民事第一庭  法  官  陳靜芬
以上正本係照原本作成。
如對本判決上訴須於判決送達後20日內向本院提出上訴狀
中    華    民    國    97    年    1     月    8     日
                              書記官  阮弘毅


司法院資訊處製作；財團法人民間司法改革基金會備份。
